【裁判字號】    98,簡上,85
【裁判日期】    981217
【裁判案由】    詐欺
【裁判全文】
臺灣苗栗地方法院刑事判決              98年度簡上字第85號
公  訴  人  臺灣苗栗地方法院檢察署檢察官
上  訴  人
即  被  告  乙○○
選任辯護人  吳尚昆律師
上列上訴人即被告因詐欺案件，不服本院苗栗簡易庭於民國98年
9 月28日所為之97年度苗簡字第721 號第一審判決（聲請簡易判
決處刑案號：98年度偵字第3184號）提起上訴，本院管轄之第二
審合議庭認應適用通常程序，並自為第一審判決如下：
    主  文
原判決撤銷。
本件公訴不受理。
    理  由
一、本件聲請簡易判決處刑意旨略以：被告乙○○明知將金融機
    構帳戶交予不熟識之人使用，可能幫助詐欺集團向他人詐欺
    取財，竟無違其本意，基於幫助他人詐欺之犯意，於民國97
    年12月31日，在桃園縣中壢市SOGO百貨公司門口，將其申設
    之渣打國際商業銀行莊敬分行，帳號000-00000000000000號
    帳戶（下稱渣打銀行帳戶）之提款卡、提款密碼及戶籍謄本
    ，交予真實姓名、年籍均不詳之人使用。嗣該不詳之詐騙集
    團成員取得被告上開渣打銀行帳戶後，即施用詐術向甲○○
    佯稱其電視購物之付款方式有誤，致甲○○陷於錯誤，依照
    詐騙集團成員指示，匯入新臺幣（下同）2 千元至被告上開
    渣打銀行帳戶內，再由不詳之詐騙集團成員提領一空，而以
    此方式幫助不詳詐騙集團成員實行詐騙。嗣經甲○○發覺有
    異，報警循線查獲。因認被告涉犯刑法第30條、第339 條第
    1 項幫助詐欺取財罪嫌。
二、按同一案件繫屬於有管轄權之數法院者，由繫屬在先之法院
    審判之，刑事訴訟法第8 條前段定有明文；又按案件依刑事
    訴訟法第8 條之規定不得為審判者，應諭知不受理之判決，
    且得不經言詞辯論為之，同法第303 條第7 款、第307 條，
    亦分別定有明文；再對於簡易判決之上訴，管轄第二審之地
    方法院合議庭認案件有刑事訴訟法第452 條之情形者，應撤
    銷原判決，逕依通常程序為第一審判決，法院辦理刑事訴訟
    簡易程序案件應行注意事項第14點亦有明文規定。
三、查本件被告乙○○被訴其可預見將所申請之銀行帳戶交付他
    人使用，將可能作為不法詐取他人財物之用，竟仍基於幫助
    他人詐欺取財之不確定故意，於97年12月31日某時，將所有
    之華南商業銀行平鎮分行帳號000000000000號帳戶（下稱華
    南銀行帳戶）之金融卡及密碼，在桃園縣中壢市SOGO百貨附
    近，交付不詳姓名年籍之成年男子使用。嗣該成年男子取得
    前開華南銀行帳戶資料後，即與其所屬犯罪集團成員，共同
    基於意圖為自己不法所有之犯意聯絡，於98年1 月2 日下午
    4 時，向周維中誆稱之前網路購物需取消分期付款為由，要
    求依指示至自動櫃員機操作，致周維中陷於錯誤，依指示前
    往臺北市大安區○○○路○ 段1 號之自動櫃員機操作，並於
    當日下午4 時56分許，匯款2 萬7333元至被告乙○○上開華
    南銀行帳戶內，該款項旋遭提領殆盡等情，業經臺灣桃園地
    方法院檢察署檢察官於98年8 月13日以98年偵字第15809 號
    聲請簡易判決處刑，而於98年8 月24日繫屬於臺灣桃園地方
    法院，由該院98年壢簡字第2328號案件審理中，此有該案起
    訴書、臺灣桃園地方法院檢察署98年8 月24日函文影本、本
    院公務電話紀錄及臺灣高等法院被告前案紀錄表各1 份在卷
    可查。至於本案則經臺灣苗栗地方法院檢察署檢察官於98年
    8 月12日以98年偵字第3184號聲請簡易判決處刑，於同年9
    月8 日繫屬本院（見卷附臺灣苗栗地方法院檢察署苗簡哲宙
    98偵字第3184號函上本院收文章）。次查，被告於97年12月
    31日某時，在中壢市SOGO百貨公司前同時交付前揭渣打銀行
    帳戶與華南銀行帳戶等情，業據被告於本院98年12月9 日準
    備程序中供承不諱，被告利用同一次行為將上開2 個帳戶之
    提款卡及密碼，交付予不詳之人使用，使甲○○、周維中遭
    受詐騙，係以一幫助行為，幫助他人為數個犯罪行為，被告
    上開所為，應依刑法第55條之規定，論以想像競合犯，為裁
    判上之一罪，因其行為祇有一個，刑法上從一重處斷，依一
    行為僅受一次審判之原則，自僅能具一個刑罰權而為評價（
    最高法院91年台非字第325 號判決意旨參照）。茲因檢察官
    分別聲請簡易判決處刑，而先後繫屬於有管轄權之2 法院，
    本院繫屬在後，依法應由繫屬在先之法院審判之，繫屬在後
    之本院，依刑事訴訟法第303 條第8 款之規定，應諭知不受
    理之判決，是原審疏未究明上情，逕對被告為論罪科刑之實
    體判決，容有未洽，依上開說明，自應由本院管轄之第二審
    法院合議庭將原判決撤銷，並不經言詞辯論逕為諭知不受理
    之判決。
四、復按法院得逕以簡易判決處刑者，所科之刑以宣告緩刑、得
    易科罰金之有期徒刑或得易服勞動之有期徒刑及拘役或罰金
    為限。檢察官聲請以簡易判決處刑之案件，經法院認為有刑
    事訴訟法第451 條之1 第4 項但書第3 款所列之法院於審理
    後認應為無罪、免訴、不受理或管轄錯誤判決之諭知者，應
    適用通常程式審判之，刑事訴訟法第449 條第3 項、第452
    條分別定有明文。本件依法應為不受理之判決，為保障當事
    人之審級利益，爰由本院合議庭依通常訴訟程序審判，並立
    於第一審法院之地位，自為第一審判決，檢察官如不服本判
    決，仍得於法定期間內，向管轄第二審法院提起上訴，併予
    敘明。
據上論斷，應依刑事訴訟法第455 條之1 第1 項、第3 項、第45
2 條、第369 條第1 項前段、第364 條、第303 條第7 款、第30
7 條，判決如主文。
中    華    民    國    98    年    12    月    17    日
                  刑事第一庭  審判長法  官  林 信 旭
                                    法  官  羅 貞 元
                                    法  官  林 卉 聆
以上正本證明與原本無異。
如不服本判決應於收受判決後10日內向本院提出上訴書狀，並應
應敘述具體理由。其未敘述上訴理由者，應於上訴期間屆滿後20
日內向本院補提理由書(均須按他造當事人之人數附繕本)「切勿
逕送上級法院」。
                                    書記官  楊 慧 萍
中    華    民    國    98    年    12    月    17    日

司法院資訊處製作；財團法人民間司法改革基金會備份。
